最高法院刑事判決　　　　　　九十六年度台上字第七六七七號
上　訴　人　甲○○
上列上訴人因違反槍砲彈藥刀械管制條例案件，不服台灣高等法
院台南分院中華民國九十四年十一月十日第二審判決（九十四年
度上訴字第八二九號，起訴案號：台灣台南地方法院檢察署九十
三年度偵字第七四五五號），提起上訴，本院判決如下：
    主  文
原判決撤銷，發回台灣高等法院台南分院。
    理  由
本件原判決認定上訴人甲○○明知具殺傷力之手槍及子彈均屬違
禁物，未經許可，不得擅自製造，竟與李再得（經第一審通緝中
）基於分別製造手槍及子彈之共同概括犯意聯絡，自民國九十二
年年底起，在李再得位於台南市○○區○○路三段六三六之二號
工廠內，由李再得負責以其所有之銑床機作為改造槍械工具，將
玩具槍換裝土造金屬槍管及滑套，或將玩具手槍去除槍管及彈倉
內阻鐵後，再與上訴人共同組裝，先後多次改造完成如原判決附
表編號一至四可發射子彈具殺傷力之槍枝，及未及改造完成之如
原判決附表編號五之不具殺傷力手槍。子彈部分則由李再得先設
定好銑床機之規格尺寸後，交由上訴人製造成彈殼及彈頭，再粘
貼上底火片，先後多次製造，共製成子彈七十七顆，其中七十二
顆子彈具殺傷力（直徑八．五ｍｍ彈頭有三十顆，直徑九．五ｍ
ｍ彈頭有四十二顆），另五顆子彈因不具殺傷力（直徑八．五ｍ
ｍ彈頭有四顆，九．五ｍｍ彈頭有一顆），及半成品彈頭一包 (
六四二顆）、彈殼一包（九一六顆）因未製造完成，均未達既遂
階段，如原判決附表編號十、十一、十二、十三所示。嗣於九十
三年七月十四日下午十八時三十分許，員警在台南市○區○○路
一段八十五號前搜索上訴人所有之車號五Ｓ─一五四一號自小客
車時，當場查獲如原判決附表編號一至四之槍枝，編號十、十一
之子彈等有殺傷力之違禁物，及李再得所有上開附表編號五至八
及十二至十七之槍彈及組裝零件。再循線查獲李再得，並當場扣
得李再得所有如原判決附表編號九之槍枝零件一批、編號十八銑
床機一台等情。因而撤銷第一審之科刑判決，改判仍依想像競合
犯從一重論處上訴人共同連續未經許可，製造可發射子彈具有殺
傷力之改造手槍罪刑及論處其共同連續未經許可，製造子彈罪刑
。固非無見。
惟查：(一)、審理事實之法院，就與待證事實有重要關係，在客觀
上認應行調查之證據，雖已為調查，惟其內容尚未臻明瞭者，即
與未經調查情形無異，如遽行判決，即有應於審判期日調查之證
據未予調查之違法。又科刑之判決書，應於理由欄內，逐一說明
犯罪事實所憑之證據及其認定之理由，使事實與理由兩相一致，
倘事實已有記載，理由未加說明，即有判決理由不備之違法。原
判決援引卷附內政部警政署刑事警察局之槍彈鑑定書一份（第七
四五五號偵查卷第四十三至五十一頁），資為認定本件查扣之子
彈中，七十二顆（即直徑八‧五ｍｍ彈頭有三十顆，直徑九‧五
ｍｍ彈頭有四十二顆）具殺傷力，其餘五顆不具殺傷力（即直徑
八‧五ｍｍ彈頭有四顆，九‧五ｍｍ彈頭有一顆）之論據。然上
開鑑定報告書，僅記載該三十四顆認均係土造子彈（俱直徑約八
‧五ｍｍ金屬彈頭），採樣十一顆試射結果，其中一顆，無法擊
發，認不具殺傷力；三顆，可擊發，惟發射動能不足，認不具殺
傷力；七顆，可擊發，認具殺傷力。另四十三顆，認均係土造子
彈（俱直徑約九‧五ｍｍ金屬彈頭），採樣十四顆試射結果，其
中一顆，無法擊發，認不具殺傷力；十三顆，可擊發，認具殺傷
力。至其餘二十三顆及二十九顆子彈是否皆具有殺傷力？並未載
明。則該業經試射之子彈中，既僅部分具殺傷力，尚有部分不具
殺傷力，其餘未經試射之二十三顆及二十九顆子彈究竟有無殺傷
力？即欠明瞭。此攸關上訴人本件被訴非法製造子彈犯行之認定
，基於公平正義之維護，且與上訴人之利益有重大關係，自有進
一步調查之必要。乃原審未加詳查辨明，復未於判決理由內說明
其認定該二十三顆及二十九顆子彈具殺傷力之理由，徒憑該鑑定
結果，遽認本件查扣之子彈七十七顆中有七十二顆皆具殺傷力，
非但有應於審判期日調查之證據未予調查之違失，抑且理由不備
。(二)、刑事訴訟法第一百五十九條之五第一項「被告以外之人於
審判外之陳述，雖不符前四條之規定，而經當事人於審判程序同
意作為證據，法院審酌該言詞陳述或書面陳述作成時之情況，認
為適當者，亦得為證據」之規定，係以被告以外之人於審判外之
言詞或書面陳述，縱有不符合同法第一百五十九條之一至第一百
五十九條之四有關傳聞法則例外規定之情形，但當事人於審判程
序已表明同意該等傳聞證據可為證據，而放棄對原供述者之反對
詰問權，且該陳述須經法院審酌作成時之情況，認為適當時，始
有其適用。此傳聞法則之例外所稱審判外之陳述，自專指言詞或
書面之供述證據而言，至非供述證據之「物證」，則不適用上開
同意法則之規定。原判決理由記載「扣案之改造四五手槍一枝、
改造九０手槍一枝、改造九０手槍一枝、改造轉輪手槍一枝、改
造轉輪手槍一枝、槍枝機身一套、彈匣十一個、槍枝零件一批、
槍枝零件一批、子彈（直徑八．五ｍｍ金屬彈頭）二十三顆、子
彈（直徑九．五ｍｍ金屬彈頭）二十九顆、彈頭一包（共六四二
顆）、彈殼三包（共九一六顆）、子彈底火一包（共三二０發）
、子彈底火片一包（共五千顆）、火藥筒點一包（四六０顆）、
子彈火藥二罐、銑床機一台等，被告及辯護人均同意列入證據方
法，是本院審酌該言詞陳述或書面陳述作成時之情況，認為適當
，自得採為證據」等語（原判決第三頁第三至十二行），就「物
證」適用傳聞法則之例外以判斷其證據能力之有無，自屬違背證
據法則。以上，或係上訴意旨所指摘，或為本院得依職權調查之
事項，應認原判決有撤銷發回更審之原因。
據上論結，應依刑事訴訟法第三百九十七條、第四百零一條，判
決如主文。
中　　華　　民　　國　九十六　年　 十二 　月　三十一　日
                      最高法院刑事第七庭
                          審判長法官  張　淳　淙
                                法官  劉　介　民
                                法官  張　春　福
                                法官  蔡　彩　貞
                                法官  林　俊　益
      本件正本證明與原本無異
                                      書  記  官
中　　華　　民　　國　九十七　年　  一  　月　　三　　日
                                                      Ｅ
